臺灣橋頭地方法院刑事判決　
110年度交簡上字第76號
上  訴  人  
即  被  告  殷宣沄


上列上訴人即被告因過失傷害案件，不服本院110年度交簡字第6
01號中華民國110年5月27日第一審刑事簡易判決（聲請簡易判決
處刑書案號：110年度偵字第1425號），提起上訴，本院管轄之
第二審合議庭判決如下：
    主  文
原判決撤銷。
殷宣沄犯過失傷害罪，處有期徒刑貳月，如易科罰金，以新臺幣
壹仟元折算壹日。緩刑貳年。 
    犯罪事實
一、殷宣沄於民國109年8月25日上午9時38分許，駕駛車牌號碼0
    0-0000號自用小客車，沿高雄市左營區民族一路內側快車道
    由北往南行駛，行經該路段與榮佑路交岔路口欲左轉榮佑路
    時，本應注意車輛行駛至交岔路口，轉彎車應讓直行車先行
    ，而依當時天候雨、有日間自然光線、柏油路面濕潤但無缺
    陷，無障礙物且視距良好，並無不能注意之情事，竟疏未注
    意禮讓直行車先行即貿然左轉，適有周柏駤騎乘車牌號碼00
    0-0000號重型機車附載黃俊銘沿民族一路慢車道由南往北行
    駛至上開路口欲直行，亦疏未注意在設有快慢車道分隔線之
    慢車道，時速不得超過40公里，而貿然以約73公里之時速超
    速行駛，兩車遂因此發生碰撞，致周柏駤、黃俊銘均人車倒
    地，周柏駤因而受有顏面部鈍挫傷併鼻骨骨折、右側眼眶骨
    骨折、輕微腦震盪、四肢多處鈍挫傷、右手及顏面部撕裂傷
    共約10公分之傷害（黃俊銘受傷部分所涉之過失傷害罪嫌未
    據告訴）。嗣因殷宣沄於犯罪偵查機關未發覺前，即於員警
    前往現場處理時，在場並當場承認其為肇事人，自首而接受
    裁判，因而查悉上情。
二、案經周柏駤訴由高雄市政府警察局左營分局報告臺灣橋頭地
    方檢察署檢察官偵查後聲請簡易判決處刑。 
    理  由
一、按被告以外之人於審判外之陳述，雖不符刑事訴訟法第159
    條之1至之4等4條之規定，而經當事人於審判程序同意作為
    證據，法院審酌該言詞陳述或書面陳述作成時之情況，認為
    適當者，亦得為證據；當事人、代理人或辯護人於法院調查
    證據時，知有刑事訴訟法第159條第1項不得為證據之情形，
    而未於言詞辯論終結前聲明異議者，視為有前項之同意，同
    法第159條之5定有明文。立法意旨在於傳聞證據未經當事人
    之反對詰問予以核實，原則上先予排除；惟若當事人已放棄
    反對詰問權，於審判程序中表明同意該等傳聞證據可作為證
    據；或於言詞辯論終結前未聲明異議，基於尊重當事人對傳
    聞證據之處分權，及證據資料愈豐富，愈有助於真實發見之
    理念，且強化言詞辯論主義，使訴訟程序得以順暢進行，上
    開傳聞證據亦均具有證據能力。本判決所引用具傳聞性質之
    證據資料（詳後引證據，含供述證據、非供述證據及其他具
    有傳聞性質之證據），業經本院於準備程序及審判程序予以
    提示、告以要旨，且檢察官、被告殷宣沄均同意有證據能力
    （詳交簡上卷第87、164頁），或至本院言詞辯論終結前均
    未聲明異議。本院審酌各該傳聞證據作成時之情況，認均與
    本件待證事實具有關聯性，查無證據足以證明言詞陳述之傳
    聞證據部分，陳述人有受外在干擾、不法取供或違反其自由
    意志而陳述之情形；書面陳述之傳聞證據部分，以及其餘非
    供述證據，亦均無遭變造或偽造之情事，且均為證明犯罪事
    實存否所必要，認為以之作為證據應屬適當，揆諸上開規定
    ，自均具證據能力。
二、認定犯罪事實所憑之證據及理由
  ㈠上揭犯罪事實，業據被告於本院上訴審準備程序及審判程序
    坦承不諱（詳交簡上卷第85、163、170頁），核與證人即告
    訴人周柏駤於警詢、偵訊時及證人黃俊銘於警詢中證陳明確
    （詳警卷第7-15頁；偵卷第15頁），且有道路交通事故現場
    圖、道路交通事故調查報告表㈠、㈡-1各1份、道路交通事故
    談話紀錄表2份（以上詳警卷第19-23、28-31頁）、現場及
    車損照片11張（詳警卷第32-37頁）、高雄榮民總醫院診斷
    證明書2紙（詳警卷第17-18頁）、被告所駕駛上開自小客車
    及告訴人所騎乘機車之車輛詳細資料報表（詳警卷第50-51
    頁）等證據附卷可稽，並經本院當庭勘驗告訴人行車紀錄器
    於案發時之錄影畫面屬實，有勘驗筆錄及擷圖照片可佐（詳
    交簡上卷第85-87、93-115頁），洵堪認定。
  ㈡按汽車行駛至交岔路口，轉彎車應讓直行車先行，道路交通
    安全規則第102 條第1 項第7 款訂有明文。經查，被告考領
    有普通小客車駕駛執照，此有公路監理電子閘門證號查詢汽
    車駕駛人資料在卷可佐（詳警卷第52頁），則被告應已知悉
    上開規定。又其在案發時駕車行駛至前揭交岔路口既係欲左
    轉彎，依上開規定，即應禮讓行駛於其對向欲直行之告訴人
    先行。而依當時天候雨、有日間自然光線、柏油路面濕潤但
    無缺陷，無障礙物且視距良好，此有道路交通事故調查報告
    表㈠在卷可憑（詳警卷第20頁），並無不能注意之情事，竟
    疏未遵守前揭規定，貿然左轉，而未禮讓告訴人之機車先行
    ，致本件事故發生，被告之駕駛行為自有過失甚明。再參以
    告訴人因上開事故受有犯罪事實欄所示傷勢，此亦有高雄榮
    民總醫院診斷證明書2紙在卷可佐（詳警卷第17-18頁）。是
    被告之過失行為與告訴人所受上揭傷害間，確有相當因果關
    係，被告上開過失傷害犯行，應堪認定。
  ㈢再按行車速度，依速限標誌或標線之規定，無速限標誌或標
    線者，應依下列規定：一、行車時速不得超過50公里。但在
    設有快慢車道分隔線之慢車道，時速不得超過40公里，未劃
    設車道線、行車分向線或分向限制線之道路，時速不得超過
    30公里，道路交通安全規則第93條第1項第1款業已明訂。經
    查，告訴人案發時所行駛之高雄市左營區民族一路由南往北
    方向設有快慢車道分隔線，有道路交通事故現場圖及道路交
    通事故調查報告表可考（詳警卷第19-20頁），依上揭說明
    ，該路段慢車道速限應為每小時40公里（交簡上卷第53-55
    頁之高雄市政府警察局左營分局110年8月10日高市警左分偵
    字第11072478300號函之函覆結果亦同）。是告訴人於案發
    時既行駛於上開路段之慢車道，即應遵守上揭速限。然本院
    當庭勘驗告訴人行車紀錄器之錄影畫面，並依照告訴人機車
    通過案發路口前各個路燈所花費之時間對照該些路燈之間距
    （該間距係參照交簡上卷第53-55頁之高雄市政府警察局左
    營分局110年8月10日高市警左分偵字第11072478300號函所
    附之員警測繪結果），推算出告訴人在案發時之車速高達時
    速約73公里等情，有勘驗筆錄及擷圖照片在卷可參(詳交簡
    上卷第86-87、111-115頁)。足見告訴人於案發時之車速已
    遠超過該路段之速限，而有超速行駛之與有過失。惟刑事責
    任之認定，並不因告訴人與有過失，即得以免除被告之過失
    責任，至多僅係量刑時之參酌事由，附此敘明。
  ㈣綜上，本案事證已臻明確，被告之過失傷害犯行，應堪認定
    ，應依法論科。
三、論罪科刑及上訴論斷
  ㈠核被告所為，係犯刑法第284條前段之過失傷害罪。被告於本
    件交通事故發生後，高雄市政府警察局交通大隊左營分隊員
    警據報前往現場處理時，在場並當場承認為肇事人乙情，有
    高雄市政府警察局道路交通事故肇事人自首情形紀錄表在卷
    可按（詳警卷第26頁）；其在有偵查權限之警員前往處理前
    ，警員既不知犯罪人為何人，仍屬未發覺之罪，而被告對於
    該未發覺之罪，坦承其係行為人，並表明願接受裁判，爰依
    刑法第62條前段之規定減輕其刑。
  ㈡原審以被告上開犯行罪證明確，予以論罪科刑，而判處被告
    有期徒刑3 月，如易科罰金，以1,000 元折算1 日，固非無
    見。惟查：
  1.告訴人在本件案發時有超速行駛之與有過失，業如前述。原
    審判決量刑時未將此節納入考量，自有量刑未妥之處。
　2.被告於原審判決後，本院上訴審審理期間，業與告訴人達成
    民事和解，並已依和解筆錄內容賠償完畢，有和解筆錄1份
    及匯款單據2張在卷可稽（詳交簡上卷第117-118、124、128
    頁），原審未及審酌此對被告量刑有利之事項，亦有量刑之
    不當。
  3.綜上，原審判決既有前開量刑未當之情形，被告據此提起上
    訴指摘原審判決之違誤（詳交簡上卷第83頁），為有理由，
    自應由本院合議庭將原審判決撤銷改判。
  ㈢爰審酌被告駕車時未注意於交岔路口轉彎車應讓直行車先行
    ，肇致本件交通事故，使告訴人受有前揭傷害，應給予一定
    非難；又衡酌其過失之態樣、告訴人之傷勢嚴重程度，以及
    告訴人於本件事故中亦有超速行駛之與有過失；兼衡被告犯
    後坦承犯行，並已與告訴人達成民事和解，且已依和解筆錄
    內容賠償完畢等情形（如前述）；復酌以被告案發前未曾因
    犯罪遭法院判處罪刑，有臺灣高等法院被告前案紀錄表在卷
    足憑；暨衡其自陳大專畢業之教育程度，目前擔任幼教老師
    ，每月收入約新臺幣2萬8,000元，已離婚，有2名成年子女
    ，獨自一人居住之生活狀況（詳交簡上卷第172頁被告於本
    院上訴審審判程序所述）等一切情狀，量處如主文第2項所
    示之刑，並諭知易科罰金之折算標準。
  ㈣被告未曾因故意犯罪受有期徒刑以上刑之宣告，有臺灣高等
    法院被告前案紀錄表在卷足憑，其因一時失慮，致罹刑典，
    然事後坦承犯行，且如前述業與告訴人達成民事和解並賠償
    完畢，顯有悔意，信其經此刑之宣告後，應知所警惕而無再
    犯之虞。再佐以檢察官已於審判程序當庭表示同意給予被告
    緩刑機會（詳交簡上卷第172頁），告訴人亦具狀表示同意
    給予被告緩刑宣告（詳交簡上卷第148-150頁刑事陳報狀）
    ，本院認前開對被告所宣告之刑，以暫不執行為當，爰依刑
    法第74條第1項第1款規定，宣告緩刑2年，以啟自新。
據上論斷，應依刑事訴訟法第455 條之1 第1 項、第3 項、第36
9 條第1 項前段、第364 條、第299 條第1 項前段，刑法第284 
條前段、第62條前段、第41條第1 項前段、第74條第1 項第1 款
，刑法施行法第1 條之1 第1 項，判決如主文。
本案經檢察官陳麗琇聲請簡易判決處刑，檢察官梁詠鈞到庭執行
職務。
中　　華　　民　　國　　111 　年　　4 　　月　　8 　　日
                  刑事第三庭    審判長法  官  張瑋珍
　　　　　　　　　                    法  官  翁碧玲
　　　　　　　　　                    法  官  彭志崴
以上正本證明與原本無異。
不得上訴。
中　　華　　民　　國　　111 　年　　4 　　月　　8 　　日
　　　　　　　　　　　　　　　　　　 書記官  黃淑菁　　　　　　　　
附錄本案論罪科刑法條
中華民國刑法第284條
因過失傷害人者，處1年以下有期徒刑、拘役或10萬元以下罰金
；致重傷者，處3年以下有期徒刑、拘役或30萬元以下罰金。